【裁判字號】    97,重訴,33
【裁判日期】    971210
【裁判案由】    毒品危害防制條例等
【裁判全文】
臺灣高雄地方法院刑事判決              97年度重訴字第33號
公  訴  人  臺灣高雄地方法院檢察署檢察官
被      告  甲○○
選任辯護人  蔡錫欽律師
            黃淑芬律師
            王進勝律師
上列被告因違反毒品危害防制條例等案件，經檢察官提起公訴（
97年度偵字第12091 號）及移送併辦（97年度偵字第17321 號）
，本院判決如下：
    主  文
甲○○共同運輸第一級毒品，處無期徒刑，褫奪公權終身。扣案
之海洛因陸包（不含包裝袋，其中參包，合計淨重壹仟陸佰肆拾
壹點肆柒公克；另參包，合計淨重壹仟柒佰貳拾玖點陸貳公克）
，均沒收銷燬之。扣案之「MILO」、「NESCAFE 」、「OVALTINE
」包裝袋共陸個，透明塑膠袋拾貳個，鎖頭貳個（含鑰匙貳支）
及TSD 牌行動電話壹支（不含SIM 卡），均沒收。未扣案之行李
箱及塑膠袋各貳個，均沒收，如全部或一部不能沒收時，追徵其
價額。
    事  實
一、甲○○與戊○○（綽號阿姐）、丙○○（綽號大胖仔，上述
    2 人均由臺灣高雄地方法院檢察署【下稱高雄地檢】另案通
    緝中）、陳淑玲（綽號姐仔，為丙○○同居女友，由高雄地
    檢另案偵辦中），及真實姓名年籍不詳之泰籍成年男子，均
    明知海洛因係毒品危害防制條例第2 條第2 項第1 款所定之
    第一級毒品，不得任意持有及運輸，且為行政院依據懲治走
    私條例第2 條第4 項授權公告之管制進出口物品，不得私運
    進口，竟共同基於運輸第一級毒品海洛因及私運管制物品進
    口之犯意聯絡，欲自泰國私運第一級毒品海洛因進入臺灣，
    乃尋覓可至泰國地區接運海洛因，再搭乘飛機夾帶海洛因回
    臺之人。適於民國96年2 月間，乙○○及己○○（上述2 人
    業經臺灣高等法院高雄分院【下稱高雄高分院】分別判處有
    期徒刑20年確定）因家中經濟欠佳欲向丙○○借款，丙○○
    、陳淑玲即以新臺幣（下同）300,000 元及機票、食宿免費
    之代價，且免除己○○所負債務20,000元，分別雇用乙○○
    及己○○藉旅遊之名義至泰國曼谷接運海洛因，再搭機運輸
    海洛因回臺，由甲○○與戊○○代湊該2 人出國旅費30,000
    元，甲○○並負責至泰國交付海洛因與該2 人；俟乙○○將
    照片交與丙○○辦理護照、己○○自行辦妥護照交與丙○○
    後，即透過戊○○持上開2 人之護照前往位於高雄市之五福
    旅行社，為渠等報名參加「金鑽泰國—天使夢幻遊蹤6 日（
    96年3 月23日至3 月28日）」旅行團，並繳清團費。嗣於96
    年3 月22日中午某時，丙○○以電話通知乙○○將於翌日出
    國接運毒品，要求乙○○前往其位於高雄縣鳳山市○○路之
    租屋處，並於同日下午2 時許，開車搭載乙○○至高雄縣岡
    山鎮○○路陽明公園與戊○○及己○○見面，商討於翌日上
    午如何聯絡、出發至機場及返臺後會有人在機場接應等細節
    ，並約定事成之後，再給付2 人各300,000 元之酬勞。謀議
    既定，當日晚上乙○○先投宿在高雄縣鳳山市○○路「春天
    酒店」，96年3 月23日上午6 時30分許，由戊○○開車至上
    開公園搭載己○○，再至前開酒店搭載乙○○，一同前往高
    雄市小港區小港機場（下稱小港機場），行經小港機場附近
    某處路邊，停車與甲○○會合，戊○○並交付TSD 牌行動電
    話1 支與己○○，甲○○則要求乙○○與己○○到達泰國後
    須在晚間開啟行動電話，並告知會主動與渠等聯絡。戊○○
    隨即搭載乙○○與己○○至小港機場與旅行團會合搭機出境
    ，甲○○則於同日以小三通之方式自金門出境直接進入大陸
    地區，並於晚間撥打上開行動電話與乙○○及己○○聯絡，
    確認渠等已抵達泰國，即於同年3 月24日自大陸地區入境泰
    國；嗣於同年3 月27日晚上10時許，甲○○再次撥打上開行
    動電話與乙○○聯絡，同日晚上11時30分許，乙○○即在飯
    店櫃臺與甲○○碰面，由甲○○帶領乙○○至飯店附近一棟
    公寓5 樓某房間內，與上開不詳之泰籍男子，將海洛因2 袋
    （每袋均裝有以「MILO」、「NESCAFE 」、「OVALTINE」等
    食品包裝袋包裹之海洛因各1 包，各包裝袋內之海洛因，又
    各以2 個透明塑膠袋包裝；海洛因總數共計6 包，其中3 包
    ，合計淨重1641.47 公克，空包裝總重12.35 公克，純度78
    .57 ％，純質淨重12 89.70公克；另3 包，合計淨重1729.6
    2 公克，空包裝總重10.79 公克，純度78 .57 ％ ，純質淨
    重1358.96 公克）交付乙○○。乙○○回到與己○○同住之
    房間後，即轉交1 袋（即3 包）海洛因與己○○，同年月28
    日上午搭機返臺前，其2 人各自將1 袋（內各裝有3 包）海
    洛因置於其所有之行李箱內，由乙○○將其與己○○行李箱
    拉上拉鍊、上鎖，並放在房間門口，由不知情之飯店服務生
    及航運人員搬運後，隨即搭乘立榮航空股份有限公司B7082
    號班機，於同日下午6 時30分許，自小港機場入境返臺。
二、嗣經警實施通訊監察，得知乙○○及己○○運輸毒品入境，
    而由海關人員留置嚴查，當場在乙○○行李中查扣海洛因1
    袋（內裝有3 包，合計淨重1729.62 公克，空包裝總重10.7
    9 公克，純度78.57 ％，純質淨重1358.96 公克），在己○○行李中查扣海洛因1 袋（內裝有3 包，合計淨重1641 .47
    公克，空包裝總重12.35 公克，純度78.57 ％，純質淨重12
    89.70 公克），並扣得乙○○、己○○所有供共同運輸海洛
    因使用之鎖頭（含鑰匙各1 支）各1 個，甲○○所有供乙○○、己○○共同運輸海洛因所使用之「MILO」、「NESCAFE
    」、「OVALTINE」之外包裝袋各2 個、透明塑膠袋12個，及
    上開由戊○○交付與己○○之TSD 牌行動電話1 支（含SIM
    卡1 枚，序號：000000000000000 號）；復經警循線追查，
    於97年4 月29日上午10時許，在金門縣尚義機場旅客入境大
    廳查獲甲○○，並扣得甲○○所有之護照1 本、臺胞證1 本
    、NOKIA 牌門號0000000000號行動電話1 支（含SIM 卡1 枚
    ，序號000000000000000 號）。
三、案經高雄市政府警察局移送臺灣高雄地方法院檢察署檢察官
    偵查起訴及移送併辦。
    理  由
壹、證據能力方面：
一、按被告以外之人於偵查中向檢察官所為陳述，除顯有不可信
    之情況者外，得為證據，刑事訴訟法第159 條之1 第2項 定
    有明文。偵查中對被告以外之人所為之偵查筆錄，性質上係
    屬傳聞證據。惟現階段刑事訴訟法規定檢察官代表國家偵查
    犯罪、實施公訴，依法其有訊問被告之權，證人且須具結，
    而實務運作時，檢察官偵查中向被告以外之人所取得之陳述
    ，原則上均能遵守法律規定，不致違法取供，其可信度極高
    ，職是，本件證人即五福旅行社業務員陳鳳翔、證人即共同
    正犯乙○○、己○○於偵查中檢察官均以證人身分予以訊問
    ，並經依法具結在卷，並無證據顯示檢察官在偵查時有不法
    取供之情形，亦查無證據顯示有顯不可信之情況，又被告及
    其辯護人雖認證人乙○○與己○○於偵查中之證述，未經被
    告對質、詰問，不具證據能力，惟其等於本院審理時到庭結
    證，而經被告及辯護人對質、詰問，被告之對質、詰問權業
    已獲充分保障。是揆諸前揭說明，上開證人於偵查中之證述
    ，均具有證據能力。
二、次按我國現行刑事訴訟法，雖無關於指認犯罪嫌疑人程序之
    規定，然因指認結果恆對指認人造成新的知覺記憶，因此初
    次指認，仍須採取適當方式，以確保指認之正確性。尤其指
    認人對原本並不認識之犯罪嫌疑人所為容貌特徵等之記憶，
    僅止於犯罪發生初時匆促見面觀察而產生，印象不易深刻，
    故於實施此種指認，自應避免來自調查、偵查人員不當暗示
    或誘導介入之影響。依內政部警政署發布之「警察機關實施
    指認犯罪嫌疑人程序要領」（於90年8 月20日訂定發布，92
    年11月21日修正發布），明定司法警察、司法警察官於調查
    犯罪嫌疑人所為之指認，應遵守「於指認前應由指認人先陳
    述嫌疑人的特徵，不得有任何可能暗示、誘導之安排出現；
    必須告訴指認人，犯罪嫌疑人並不一定存在於被指認人之中
    ；應採取選擇式之真人列隊指認，而非一對一、是非式的單
    一指認；其供選擇指認之數人在外形上不得有重大的差異；
    實施照片指認，不得以單一相片提供指認，並避免提供老舊
    照片指認」等程序事項（最高法院97年度台上字第261 號判
    決意旨可資參照），是以，如指認人對於被告或犯罪嫌疑人
    並無誤認之虞者，縱其指認程序非採「真人列隊指認」之方
    式，亦無不適法之可言。查本件證人乙○○、己○○於97年
    3 月11日為警借訊時指認被告之方式，係由員警提供9 人之
    彩色照片供其等指認，且警察拿口卡提供其等指認時並未給
    予任何暗示，僅詢問是否認識此人，業據證人己○○於本院
    證陳明確（見本院(二)卷第64頁至第65頁），則證人乙○○、
    己○○於警詢指認被告之程序，雖非以選擇式之真人列隊指
    認為之，惟指認前並無不當之暗示或誘導，且經本院核閱該
    指認嫌疑人紀錄表之結果，供選擇指認之數人在外形上亦無
    重大差異，參以其等於96年3 月23日上午搭機出境前，均曾
    與被告在小港機場附近見面、聆聽被告吩咐，而有近距離之
    接觸，證人乙○○在泰國期間更與被告一同前往飯店外面接
    運海洛因，是以其等事後依憑個人之知覺及記憶所為之指認
    應屬客觀可信，難認不具傳聞法則例外之可信性要件，故其
    等於警詢中關於指認被告之陳述，自應認具有證據能力。
三、再按被告以外之人於審判外之言詞或書面陳述，除法律有規
    定者外，不得作為證據，刑事訴訟法第159 條第1 項固定有
    明文。然被告以外之人於審判外之陳述，雖不符同法第159
    條之1 至之4 等4 條規定，而經當事人於審判程序同意作為
    證據，法院審酌該言詞陳述或書面陳述作成時之情況，認為
    適當者，亦得為證據，同法第159 條之5 第1 項亦定有明文
    。本件辯護人否認證人乙○○、己○○於警詢所為陳述之證
    據能力，惟該2 人之警詢陳述，與其等於本院審理時到庭證
    述尚無明顯歧異，亦無引用其警詢陳述之必要；至本判決所
    引用其他審判外之言詞或書面陳述，其性質雖屬傳聞證據，
    且查無符合同法第159 條之1 至之4 等前4 條之情形，惟經
    檢察官、被告及辯護人於審判程序同意作為證據，本院審酌
    亦認適當，故認均得為證據。
貳、實體方面：
一、訊據被告固坦承有於上開時間入境泰國，惟矢口否認有何共
    同運輸海洛因之犯行，辯稱：伊與戊○○不認識，僅在廈門
    朋友家泡茶時見過1 次面，事後就沒再聯絡，後因戊○○向
    「發哥」借錢，「發哥」託伊拿錢給戊○○，才又與戊○○
    見1 次面，至於乙○○與己○○，伊既不認識也從未見過面
    ；這2 年來伊出入泰國頻繁，係因在泰國作海鮮生意，貨都
    交由利泰冷凍食品公司（下稱利泰公司）加工云云。辯護意
    旨另以：(1)警方於96年2 月開始監聽戊○○，應已循線發現
    被告，卻遲至97年3 月11日才讓乙○○、己○○指認，該2
    人在刑事案件獲判無期徒刑後，突然堅決指認被告，實有可
    議之處；(2)乙○○與己○○就見面時間、交付毒品地點之證
    言，前後矛盾不一，且被告體格強壯，身高不到170 公分，
    與其等形容被告係瘦高、約170 餘公分之男子不符，其2 人
    之證言顯不實在；(3)被告若為共犯，於知悉乙○○與己○○
    被查獲後，應逃匿無蹤，惟被告於96年至97年間仍多次正常
    入出境，顯非共犯等語資為辯護。
二、經查：
  (一)證人即另案被告乙○○、己○○於上開時、地運輸第一級毒
    品海洛因經警查獲之事實，業據證人乙○○、己○○到庭證
    述在卷，且扣案之白色粉末6 包，經送驗鑑定結果，均含有
    海洛因成分，其中3 包，合計淨重16 41.47公克，空包裝總
    重12.35 公克，純度78.57 ％，純質淨重1289.70 公克；另
    3 包，合計淨重1729.62 公克，空包裝總重10.79 公克，純
    度78.57 ％，純質淨重1358.96 公克，此有法務部調查局96
    年5 月11日調科壹字第09623041170 號、第00000000000 號
    鑑定書附卷可憑（見偵2 卷第64頁、第65頁），並有扣案之
    上開海洛因可佐，而乙○○與己○○所犯共同運輸第一級毒
    品罪嫌，亦據高雄高分院以97年上重訴字第75號分別判處有
    期徒刑20年確定，此為被告所不爭執，是此部分事實，堪以
    認定。
  (二)證人乙○○於偵查中及本院審理時具結證稱：伊因缺錢欲向
    丙○○借錢，丙○○便以300,000 元之代價，邀約伊自泰國
    運輸毒品入境，由戊○○於96年3 月23日早上，開車搭載伊
    與己○○至小港機場，行經小港機場附近路邊曾停車與被告
    見面，當時戊○○交付1 支手機給己○○，被告並向伊與己○○表示，到泰國後晚上要將手機打開，他會主動與伊聯絡
    ；96年3 月23日當天搭乘上午10時50分的飛機前往泰國，3
    月27日晚上伊接到被告的電話，便與被告約在飯店櫃臺見面
    ，被告帶伊至飯店外某公寓5 樓的房間內，將2 袋藏放在咖
    啡包裝紙內的毒品交給伊，要伊與己○○1 人帶1 袋回臺灣
    ，並給伊5 、6 根摻入海洛因的香菸等語明確（見偵1 卷第
    15頁至第16頁、第35頁至第36頁、本院(二)卷第96頁至第104
    頁），核與證人己○○於偵查中及於本院審理時具結證稱：
    乙○○介紹伊向丙○○借錢，丙○○便以300,000 元之代價
    邀伊自泰國運輸毒品入境，96年3 月23日早上伊在小港機場
    附近與被告見面，當時戊○○有交給伊1 支手機，被告叫伊
    與乙○○到泰國要把手機打開，他會主動聯絡，到泰國後，
    3 月27日晚上被告打電話給乙○○，叫乙○○到1 樓櫃臺見
    面，後來交給乙○○藏在雀巢咖啡包裝袋的毒品，叫伊與乙○○帶回臺灣等語之情節（見偵1 卷第16頁至第18頁、第30
    頁、本院(二)卷第61頁至第67頁），相互符合，且上開扣案之
    TSD 牌行動電話使用之門號0000000000號，申請人邱許清香
    乃戊○○之母親，有臺灣大哥大股份有限公司雙向通聯資料
    1 份、戊○○全戶戶籍資料及邱許清香除戶資料查詢結果各
    1 紙附卷可參（見本院96年度重訴字第75號卷第111 頁、本
    院(二)卷第151 頁至第152 頁），足認乙○○與己○○2 人證
    述該行動電話係由戊○○所交付一節，堪信為真；參以被告
    於96年3 月23日以小三通方式自金門出境，同年3 月24日自
    大陸廈門機場前往泰國，並於3 月29日返回大陸廈門，其於
    96年3 月24日至3 月28日均在泰國曼谷市一節，業據被告陳
    明在卷，並有內政部警政署國人入出境資料1 份在卷可稽（
    見本院(一)卷第9 頁、偵1 卷第50頁、警1 卷第5 頁至第6 頁
    、第56頁至62頁），亦足見被告當時確實在泰國無疑。辯護
    意旨雖以乙○○及己○○2 人就在小港機場附近與被告見面
    之時間、及在泰國交付毒品之地點，有所矛盾，被告亦以證
    人己○○於本院審理時說伊有燙頭髮不實在等語，而認其等
    之證言不可採，惟依該2 人上開證言，就其等係經丙○○雇
    用，由戊○○搭載至小港機場，途中並停車與被告見面，及
    被告以電話聯絡2 人，在泰國交付2 袋海洛因與乙○○，囑
    其2 人帶回臺灣等主要情節證述綦詳，並互核符合，且本院
    審理時間距查獲當時，已逾1 年10月，其等就部分細節證述
    略有差異，亦屬合理，尚難據此認定乙○○與己○○之證言
    非屬真實，又經本院查閱證人己○○於審理時之證言，係證
    稱被告於96年3 月23日當天有戴帽子，身高與目前相同，髮
    型也像現在一樣，但當時有比較長等語（見本院(二)卷第62頁
    至第63頁），並未提及被告有燙髮一事，被告之辯解顯有誤
    會。
  (三)依高雄市政府警察局刑事警察大隊於97年3 月11日提示男子
    之嫌疑人相片共9 張供乙○○及己○○指認，其2 人分別指
    認出編號7 之人即為在小港機場附近交代其等打開手機等候
    指示之人，乙○○並指認編號7 之男子即為在泰國交付海洛
    因之人，並由警方提示口卡及刑案相片資料由乙○○與己○○再次確認編號7 之男子為甲○○無誤（見警1 卷第14頁至
    第17頁、第21頁至第24頁），且乙○○、己○○於偵查中亦
    當庭指認被告即係96年3 月23日上午搭機前在小港機場附近
    見面，並在泰國交付毒品與乙○○之人（見偵1 卷30頁至第
    31頁），足認被告確係於小港機場附近碰面、及交付上開海
    洛因與渠等之人。辯護人雖以：警方遲至97年3 月11日才讓
    乙○○、己○○指認，該2 人在刑事案件獲判無期徒刑後，
    突然堅決指認被告著實可議等語置辯，惟證人乙○○、己○○於警詢指認被告之程序，指認前並無不當之暗示或誘導，
    供選擇指認之數人在外形上亦無重大差異，而認其等事後所
    為之指認應屬客觀可信，已如上述，且上開2 人於搭機前在
    小港機場附近均係第1 次與被告見面，業據其等證述在卷（
    見偵1 卷第30頁至第31頁），是其等原均不認識被告，而於
    警詢時分別指認出被告為在小港機場附近碰面及在泰國交付
    海洛因之人，尚難謂為巧合；參以證人即高雄市政府警察局
    刑警大隊第二分隊小隊長蔡明宏，亦於高雄高分院97年度上
    重訴字第7 號案件審理時具結證稱：乙○○與己○○供出甲○○之前，已監聽到甲○○而懷疑甲○○涉案，但因甲○○
    長期住在大陸，不易掌握到他的行蹤，而借訊乙○○與己○○後，根據其2 人之供述指認補強拘提甲○○之證據，但因
    有一位真實姓名不詳之他國嫌犯入境臺灣，尚未到案，而未
    立即拘提甲○○等語明確（見高雄高分院卷第128 頁至第12
    9 頁），被告在偵查中亦供明：伊未住於戶籍地，住在廈門
    等語在卷（見偵1 卷第5 頁），足認被告長期居住廈門，警
    方不易掌握其行蹤，且被告涉犯運輸第一級毒品之重大案件
    ，危害社會治安甚鉅，並牽連跨國犯罪，警方偵辦此類案件
    ，通常以長期監聽等方法過濾參與之共犯，依上開證言，本
    件共犯既尚未到案，被告行蹤亦難掌握，為免打草驚蛇，致
    長期監控之結果功虧一簣，警察機關本得自行衡酌偵辦方向
    及時機，自不得以此推認證人乙○○及己○○之指認不實。
  (四)依卷附之通訊監察譯文，96年3 月22日上午10時59分37秒，
    被告主動與戊○○聯絡，表示自己湊了15,000元，戊○○表
    示伊有10,000元，2 人合起來共25,000元，總共要湊30,000
    元，並向被告要簽證，二人並約在某處樓下見面（見警1 卷
    第51頁），被告並自承卷附之96年2 、3 月間之通訊監察譯
    文是其與戊○○之對話無誤，又依證人陳鳳翔，於另案偵查
    中證述：乙○○與己○○到泰國團費，一人約15,000元，是
    戊○○付現繳清，並交給伊該2 人之護照等語明確（見偵2
    卷第35頁至第36頁），可知乙○○與己○○至泰國團費共約
    30,000元，核與上開譯文內容所示要湊30,000元之金額相符
    ，而被告將錢交與戊○○，亦與係由戊○○至旅行社繳清團
    費一節吻合，其等談話內容又涉及「簽證」等語，足認被告
    與戊○○上開通話內容應係討論乙○○與己○○至泰國團費
    無疑。被告雖於本院審理時辯稱：伊受「發哥」之託交錢給
    戊○○，並在96年3 月23日前某日，在路邊交錢與戊○○後
    ，再離境前往泰國，伊不知戊○○拿這筆錢之用途。當日對
    話很像是「發哥」交代的錢比戊○○要的錢少，但簽證所指
    為何已經忘了等語（見本院(一)卷第11頁、第33頁），惟若依
    被告所述，是「發哥」託伊拿錢給戊○○，何須由被告自行
    代湊15,000元，戊○○又何須表示自己手上已有10,000元，
    且若係單純轉交借款，亦與簽證無關，足見被告交付上開金
    錢與戊○○，並非單純基於他人託付之借款，復依前揭譯文
    所示，被告與戊○○係約在某處樓下見面，亦與被告供陳在
    路邊交付一節不符；至被告另提出發票人戊○○、票據號碼
    11676 號、票面金額160,000 元之本票1 紙（見本院(一)卷第
    84頁），然無證據證明該本票即為戊○○向「發哥」借款之
    憑證，本票之金額亦與上開譯文所示之30,000元金額不符，
    是以，被告之辯解顯係卸責之詞，尚難採信。
  (五)被告於本院97年5 月14日訊問時雖辯稱：因戊○○向「發哥
    」借錢，「發哥」託伊拿錢給戊○○，才與戊○○見1 次面
    ，伊平常與戊○○並無電話聯絡，僅當時要拿錢有電話聯繫
    而已等語（見本院(一)卷第9 頁至第11頁），然其於偵查中供
    稱：伊與戊○○不熟，是綽號「發哥」之人要伊拿錢給戊○○，但伊不知道為何發哥要拿錢給戊○○，時間也忘了等語
    （見偵1 卷第5 頁至第6 頁），被告先供稱不知「發哥」為
    何要拿錢給戊○○，後又改稱係因其二人之借貸關係，供詞
    前後矛盾，且依卷附之通訊監察譯文（見警1 卷第37頁至第
    55頁、本院(一)卷第93頁、第93頁背面），可知被告不論白天
    或深夜，與戊○○之間電話聯絡十分密切、時常見面，甚至
    相約一同至公園運動，實非如被告所述2 人不熟，只見過1
    次面；參以上開通訊監察譯文中，被告均未曾提到「發哥」
    要借錢給戊○○或提及催討債務等節，惟其竟於本院97年11
    月18日審判程序中另辯稱：當初是因為向戊○○催討債務，
    才和她接觸，且伊向戊○○要錢要不到，怎麼可能交代將有
    價值之毒品交給戊○○，乙○○與己○○指認伊，可能是因
    為伊向戊○○討債時，該2 人均在場，受戊○○指使咬定伊
    等語（見本院(二)卷第120 頁至第121 頁），查本件被告前於
    偵、審中始終供稱係「發哥」託伊拿錢給戊○○，於本院97
    年11月18日審判程序中竟指稱因向戊○○催討債務，而遭乙○○與己○○誣陷，其辯解前後不一，無法確切說明與戊○○聯絡之原因，且被告於警詢及偵、審中亦曾供明：伊不認
    識乙○○與己○○，從未與其等見過面等語在卷（見警1 卷
    第3 頁至第5 頁、偵1 卷第5 頁、本院(一)卷第9 頁、第33頁
    ），被告事後翻異前詞，所辯無非畏罪卸詞。是以，被告上
    開辯解，均不足採信。
  (六)被告復以：伊這2 年來出入泰國頻繁，係因在泰國作海鮮生
    意，貨都交由利泰公司加工等語置辯，並聲請傳喚證人即利
    泰公司負責人丁○○到庭作證，惟其於本院審理時具結證稱
    ：被告曾問伊在泰國做海鮮加工後，銷售到廈門是否可行，
    但伊從未跟被告交易過，且伊已退休回臺2 年半了，目前公
    司業務都是伊姪子在處理，被告只有去泰國找過伊2 、3 次
    ，都是伊去機場接機，被告到伊家裡也是一個人來，並無嚮
    導陪同等語明確（見本院(二)卷第68頁至第72頁），足見被告
    確與證人丁○○相識，曾至證人丁○○家中2 、3 次，惟從
    未與利泰公司有何海鮮生意之交易。俟被告聽聞證人丁○○
    之證言後，竟於本院97年11月18日審判程序時改口供稱：2
    年前曾與利泰公司原來的老闆接洽，因其基礎不夠，改與泰
    國中盤交易，96年3 月24日是去和利泰公司洽談海鮮生意，
    目前尚在洽談中，並無結果等語（見本院(二)卷第117 頁），
    被告前後供述迥異，且依上開證言，被告既與證人丁○○相
    識，互有往來，若被告確實委託利泰公司加工海鮮長達2 年
    ，豈有不知證人丁○○已退休一節，仍於本院審理時聲請傳
    喚作證，且其事後翻異，改稱未與利泰公司交易，辯詞相互
    矛盾，是被告所辯，要屬卸飾之詞，殊無可採。
  (七)辯護意旨另以：被告體格強壯，身高不到170 公分，與乙○○、己○○形容之瘦高男子不符，因認其2 人之證言不實等
    語資為辯護。惟據證人己○○於本院審理時證稱：伊在偵查
    中尚不知甲○○與丙○○之姓名，因丙○○是「大胖仔」，
    故稱被告為「瘦瘦男子」，且伊在97年3 月11日警詢時並未
    講過被告身高，僅表示係瘦瘦男子等語（見本院(二)卷第63頁
    至第64頁），足認證人己○○係因丙○○綽號為「大胖仔」
    ，為求區分而稱被告為「瘦瘦男子」，其後於警詢時及偵、
    審中亦均以此為代號稱呼被告，並非確切描述被告特徵，僅
    係用以區分丙○○與被告2 人一胖一瘦而已。至辯護意旨以
    被告於乙○○及己○○遭查獲後並未逃匿，正常出入境等語
    認被告並非共犯，惟被告於96年至97年間多次正常入出境，
    無非係因不知自身已為警方偵查對象所致，亦無從據此認定
    被告無上開共同運輸毒品之犯行，而遽為被告有利之認定，
    附此敘明。
  (八)綜上所述，被告所辯無非避就卸責之詞，當無可採。從而，
    本件事證明確，被告上開犯行堪以認定，應依法論科。
三、論罪科刑：
  (一)按海洛因係毒品危害防制條例第2 條第2 項第1 款規定之第
    一級毒品，並為行政院依據懲治走私條例第2 條第3 項授權
    公告之「懲治走私條例公告管制物品項目及其數額」甲類管
    制進出口物品第4 項所列之毒品，不得運輸，亦不得私運進
    口。是核被告所為，係犯毒品危害防制條例第4 條第1 項之
    運輸第一級毒品罪及懲治走私條例第2 條第1 項之私運管制
    物品進口罪。其持有海洛因之低度行為，應為運輸之高度行
    為所吸收，不另論罪。併辦意旨認本件被告持有之海洛因已
    逾5 公克，應依同條例第11條第4 項及行政院發布施行之「
    轉讓持有毒品加重其刑之數量標準」，加重其刑，容有未洽
    ，附此敘明。被告與戊○○、丙○○、陳淑玲、不詳之泰籍
    男子、乙○○及己○○間就上開犯行，有犯意聯絡及行為分
    擔，應論以共同正犯。又被告利用不知情之飯店服務生及航
    運人員，遂行運輸毒品入境之犯行，為間接正犯。再被告以
    一行為同時觸犯上開2 罪名，為想像競合犯，應依刑法第55
    條之規定，從一重之運輸第一級毒品罪處斷。又檢察官移送
    併辦部分（97年度偵字第17321 號），與已起訴論罪科刑部
    分，為事實同一之案件，自屬起訴效力所及，既經查明，本
    院自得一併審究，併此敘明。
  (二)爰審酌被告明知海洛因對於人體健康危害至鉅，向為政府嚴
    令禁絕流通，本身亦無施用毒品之惡習，有嫌疑人尿液採證
    代碼對照表及高雄市立凱旋醫院97年5 月12日轉碼編號A000
    00000 號濫用藥物尿液檢驗報告各1 份在卷可憑（見本院(一)
    卷第6 頁、第58頁至第59頁），竟為獲取不法利益，參與自
    泰國私運第一級毒品海洛因入境之犯行，在泰國擔任交付海
    洛因與乙○○及己○○之重要角色，且扣案之海洛因淨重合
    計高達3371.09 公克，純度78.57 ％，數量龐大，純度精良
    ，犯罪情節重大，倘流入市面，將造成毒品氾濫加劇，嚴重
    危害社會治安及他人健康，甚或造成家庭破碎、滋生其他刑
    事犯罪，對國家、社會、家庭、個人所造成之潛在危害既深
    且鉅，惡性非輕，且於警詢時及偵、審中均飾詞否認，犯後
    態度惡劣，難認有何悔意，更無何情輕法重之情形，惟念及
    被告前未曾受有期徒刑以上刑之宣告，有臺灣高等法院被告
    前案紀錄表1 份附卷可稽，並考量上開扣案海洛因為警及時
    查獲，而未流入市面，被告尚未獲利，及其犯罪之動機、目
    的、手段等一切情狀，量處如主文所示之刑，並依刑法第37
    條第1 項之規定，宣告褫奪公權終身，以昭炯戒。
  (三)沒收之宣告：
  1.扣案之海洛因6 包（不含包裝袋，其中3 包，合計淨重1641
    .47 公克，純度78.57 ％，純質淨重1289.70 公克；另3 包
    ，合計淨重1729.62 公克，純度78.57 ％，純質淨重1358.9
    6 公克），係毒品危害防制條例第2 條第2 項第1 款所列之
    第一級毒品，不問屬於犯人與否，均應依毒品危害防制條例
    第18條第1 項前段之規定，宣告沒收銷燬之；至鑑驗所耗損
    之毒品，既已費失，自無庸宣告沒收銷燬。
  2.扣案之「MILO」、「NESCAFE 」、「OVALTINE」包裝袋共6
    個，及該6 個包裝袋內各用以包裹海洛因之透明塑膠袋2 個
    ，合計12個，具有防止海洛因裸露、潮濕之功能，並便於攜
    帶及運輸，均係被告所有，供其運輸海洛因所用之物，及扣
    案之鎖頭2 個（含鑰匙2 支）、未扣案之行李箱2 個，均分
    別為共同正犯乙○○、己○○2 人所有，供運輸海洛因所用
    之物，業據該2 人供明在卷，復無證據足認行李箱業已滅失
    ，均應依同條例第19條第1 項規定及共犯連帶負責原則宣告
    沒收；上開未扣案之行李箱2 個，如一部或全部不能沒收時
    ，應追徵其價額。另上開海洛因6 包，係以2 個塑膠袋各分
    裝3 包，該塑膠袋2 個，雖未扣案，亦屬本件犯罪所用之物
    ，惟無證據證明業已滅失，亦應依毒品危害防制條例第19條
    第1 項規定予以沒收，如一部或全部不能沒收時，應追徵其
    價額。
  3.扣案之TSD 牌行動電話1 支（序號：000000000000000 號）
    ，係由戊○○（阿姐）交付己○○用以聯絡接運毒品事宜，
    應為戊○○所有，業據己○○於另案供明在卷（見本院96重
    訴字第75號卷第241 頁），既係供本件犯罪所用之物，爰依
    毒品危害防制條例第19條第1 項規定及共犯連帶負責原則宣
    告沒收，至該行動電話門號0000000000號之SIM 卡1 枚，申
    請人為邱許清香，有臺灣大哥大股份有限公司雙向通聯資料
    1 份在卷可參，並無證據證明係被告、戊○○、丙○○、乙○○或己○○等人所有，爰不予宣告沒收。
  4.至扣案被告之中華民國護照、臺灣居民往來大陸通行證各1
    本，係供被告出入境通行之用，與本件運輸毒品犯行，無直
    接相關，另NOKIA 牌門號0000000000號行動電話1 支（含SI
    M 卡1 枚，序號000000000000000 號），雖為被告所有，然
    無證據證明與本件犯罪有關，故均不予宣告沒收，附此敘明
    。
據上論斷，應依刑事訴訟法第299 條第1 項前段，毒品危害防制
條例第4 條第1 項、第18條第1 項前段、第19條第1 項，懲治走
私條例第2 條第1 項、第11條，刑法第11條、第28條、第55條、
第37條第1 項，判決如主文。
本案經檢察官鄭益雄到庭執行職務。
中    華    民    國    97    年    12    月    10    日
                  刑事第十一庭  審判長法  官  蔡廣昇
                                      法  官  王  琁
                                      法  官  周佳佩
以上正本證明與原本無異。
如不服本判決應於收受送達後10日內向本院提出上訴書狀，並應
敘述具體理由；如未敘述上訴理由者，應於上訴期間屆滿後20日
內向本院補提理由書（均須按他造當事人之人數附繕本）「切勿
逕送上級法院」。
中    華    民    國    97    年    12    月    10    日
                                      書記官  王壹理
附錄本案論罪科刑法條：
毒品危害防制條例第4條
製造、運輸、販賣第一級毒品者，處死刑或無期徒刑；處無期徒
刑者，得併科新臺幣1,000萬元以下罰金。
製造、運輸、販賣第二級毒品者，處無期徒刑或7 年以上有期徒
刑，得併科新臺幣700 萬元以下罰金。
製造、運輸、販賣第三級毒品者，處5 年以上有期徒刑，得併科
新臺幣500 萬元以下罰金。
製造、運輸、販賣第四級毒品者，處3 年以上10年以下有期徒刑
，得併科新臺幣300 萬元以下罰金。
製造、運輸、販賣專供製造或施用毒品之器具者，處1 年以上7
年以下有期徒刑，得併科新臺幣100 萬元以下罰金。
前5項之未遂犯罰之。
懲治走私條例第2條
私運管制物品進口、出口逾公告數額者，處7 年以下有期徒刑，
得併科新臺幣300 萬元以下罰金。
前項之未遂犯罰之。
第1 項所稱管制物品及其數額，由行政院公告之。


司法院資訊處製作；財團法人民間司法改革基金會備份。
